【裁判字號】    88,訴,319
【裁判日期】    890616
【裁判案由】    業務侵占
【裁判全文】
臺灣基隆地方法院刑事判決                        八十八年度訴字第三一九號
    公  訴  人  臺灣基隆地方法院檢察署檢察官
    被      告  甲○○
右列被告因侵占案件，經檢察官提起公訴（八十八年度偵字第二三五七號），本院判
決如左：
    主  文
甲○○無罪。
    理  由
一、公訴意旨略以：被告甲○○係位於基隆市○○區○○路一段二四六號一樓「千巧
    洋酒有限公司」（下稱千巧公司）之業務員，負責送貨及收取帳款。甲○○竟基
    於概括之犯意，意圖為自己不法之所有，自民國八十七年七月間起，連續向客戶
    收取貨款，並將所收取之貨款計新台幣（下同）約四十七萬二百九十元，擅自挪
    用，占為己有。嗣因千巧公司之負責人丙○○向客戶收取貨款時始發現上情，因
    認甲○○涉有業務侵占罪嫌。
二、按犯罪事實應依證據認定之，無證據不得推定其犯罪事實；又不能證明被告犯罪
    者，應諭知無罪之判決，刑事訴訟法第一百五十四條、第三百零一條第一項分別
    定有明文。本件公訴人認甲○○涉有業務侵占罪嫌，無非以千巧公司負責人丙○○之指述及證人乙○○之證詞及送貨單等為其論據。訊據被告甲○○堅決否認有
    何業務侵占犯行，辯稱：伊向千巧公司拿貨（洋煙、洋酒等）後，四處向商家推
    銷，收取貨款後，再向千巧公司結清貨款，賺取中間差額，伊並非千巧公司之業
    務員，亦未侵占千巧公司之貨款等語。
三、經查：
    （一）證人即千巧公司之會計乙○○於八十八年八月十九日本院審理時，雖到庭
          證稱被告係該公司之業務員，並提出名片及簽到刷卡各一份為證。而千巧
          公司之負責人丙○○於八十八年八月十二日本院審理時，亦表示被告係該
          公司之業務員，月薪三萬元等語。然查，丙○○未能提出任何關於被告支
          領薪資之清冊或薪資扣繳憑單等證明文件，苟被告如確實有在千巧公司擔
          任業務員，千巧公司必然應製作薪資清冊以憑發放薪資及申報營利事業所
          得稅。又本院向財政部台灣省北區國稅局基隆分局函查結果，被告在八十
          六年度未有向千巧公司領取薪資所得之申報紀錄（八十七年度綜合所得稅
          書在卷足憑。再者，乙○○證稱被告係自八十七年十月間起在千巧公司任
          職至同年十二月間止，而丙○○所提出之送貨單，其中八十七年三月九日
          即曾由被告簽名（見偵查卷第十六頁），足證被告早在八十七年三月九日
          ，即已為千巧公司送貨（應係向千巧公司取貨後，以自己名義向商家販售
          ，理由詳如後述）。至乙○○所提出之簽到卡，其上只有數筆打卡鐘之刷
          卡記錄，其餘皆為丙○○自己之簽名，此與一般公司職員簽到、簽退之方
          式，尤有不同。另印有千巧公司主任業務員之被告名片，縱然屬實，亦不
          過係方便被告外出招攬客戶時，表示貨品係來自千巧公司，仍不足以證明
          被告有任職於千巧公司之事實。丙○○之指述與乙○○之證詞，與上開證
          據明顯不符，彼等所為被告係千巧公司業務員之說詞，已難採信。
    （二）另丙○○指稱被告於侵占千巧公司貨款之後，經公司催討之下，始於八十
          八年一月間，分別開立面額各為六萬元之支票二張交給公司，以抵償所收
          貨款乙節。經證人即丙○○之姪子丁○○到庭證稱：「他們（指丙○○與
          被告）帳不清楚時找我爸爸，因我爸爸身體不好，由我來處理。我叔叔（
          指丙○○）拿帳單給我跟甲○○去跟廠商核對。我去跟廠商收帳時，有收
          到錢時，就交給丙○○，我對的帳除錢交給丙○○外，其他未兌現的帳，
          由甲○○各開六萬元的支票二張，由我轉交丙○○。」（見本院八十八年
          十月二十日訊問筆錄）。依證人丁○○之證詞及其於八十八年九月七日提
          出附於卷內之自白書顯示，丁○○受丙○○之託，與被告前往各廠商處對
          帳結果，帳目並無任何出入，並由被告先為商家墊款，開立合計十二萬元
          之支票經由丁○○轉交丙○○，丁○○則將帳單交給被告，此後所收帳款
          ，自屬被告所有，足證丙○○指稱被告侵占所收帳款云云，並非真實。
    （三）又經本院傳訊多位承銷千巧公司貨品之商家結果（詳見本院八十八年九月
          三十日、十二月十五日、二十九日訊問筆錄），丙○○與被告因貨款問題
          發生爭執後，或由丙○○偕同丁○○、被告一起前往對帳收款，或由簡長
          明之女兒簡煜軍前往收款，帳目並多已結清等情，亦據證人何再勇。蘇文
          財、吳重賢、周樹木、朱財旺、陳俊榮等結證在卷，堪信被告所為沒有侵
          占千巧公司貨款之辯詞為真實。
四、綜據上述，被告所辯並無侵占千巧公司貨款之辯詞應屬可信，被告如有向千巧公
    司取貨而帳目未清，純屬民事糾葛，應循民事訴訟程序解決。此外，復查無其他
    積極證據足以證明被告有公訴人所指之犯行，揆諸前開說明，自應為被告無罪之
    諭知。
據上論斷，應依刑事訴訟法第三百零一條第一項，判決如主文。
本案經檢察官蔡和憲到庭執行職務。
中      華      民      國    八十九    年      六      月    十四      日
                                臺灣基隆地方法院刑事第二庭
                                        法  官  陳  培  仁
右正本證明與原本無異。
對於本件判決如有不服，應於收受送達後十日內，向本院提出上訴書狀，上訴於臺灣
高等法院，並按他造當事人之人數附具繕本。
                                        書記官  張  堅  國
中      華      民      國    八十九    年      六      月    二十一    日
附錄論罪法條：
刑事訴訟法第三百零一條第一項：
不能證明被告犯罪或其行為不罰者，應諭知無罪之判決


司法院資訊處製作；財團法人民間司法改革基金會備份。
